臺灣宜蘭地方法院民事判決　　　　　　　 93年度重訴字第3號
原　　　告　台灣銀行股份有限公司
法定代理人　羅澤成
訴訟代理人　丑○○
複代理人　　戊○○
被　　　告　丁○○○
　　　　　　　　　　　9樓
　　　　　　江紹瑀原名丙○○.
　　　　　　　　　　　49號4.
兼　共　同
訴訟代理人　乙○○
　　　　　　　　　　　6樓
上列當事人間請求清償借款事件，經本院於民國96年3月20日言
詞辯論終結，判決如下：
    主      文
丁○○○、江紹瑀、乙○○應連帶給付原告新台幣仟陸佰零玖
萬伍仟玖佰陸拾伍元，及自民國八十六年三月二十三日起至清償
日止按週年利率百分之九點零五計算之利息，暨自民國八十六年
四月二十四日起至清償日止其逾期在六個月以內者，按上開利率
百分之十、逾期在六個月以上者按上開利率百分之二十計算之違
約金。
訴訟費用新台幣拾貳萬玖仟陸佰捌拾元由被告連帶負擔。
    事實及理由
一、按當事人喪失訴訟能力或法定代理人死亡或其代理權消滅者
    ，訴訟程序在有法定代理人或取得訴訟能力之本人，承受其
    訴訟以前當然停止，惟有訴訟代理人者不適用之；另承受訴
    訟人，於得承受時，應即為承受之聲明；民事訴訟法第170
    條、第173條前段及第175條分別定有明文。本件原告之原法
    定代理人李勝彥，於訴訟繫屬中變更為羅澤成，原告並具狀
    聲明承受訴訟，並由本院送達被告，有其所提出之民事聲明
    承受訴訟狀、原告公司變更登記表各1份在卷可參，經核與
    前開規定相符，應准其承受訴訟。
二、原告起訴主張，被告丁○○○、丙○○（後改名為江紹瑀）
    、乙○○與被告己○○、癸○○、甲○○、子○○、壬○○
    、辛○○、庚○○（以上7人業已審結）於77年12月23日各
    向原告申請消費性貸款新台幣（下同）500萬元共10筆，互
    為連帶保證人，並由訴外人黃卓漢提供不動產為擔保，約定
    借款期限15年（自77年12月23日至92年12月23日）、撥款後
    分180期依年金法按月攤還本息、借款自訂約日起滿1年之日
    止，按利率6.75%計算，嗣後自訂約日起每滿1年依照新規定
    基本放款利率加碼調整計息定之遲延還本及付息，本金自到
    期日起，利息自付息日起加計違約金，即現在遲延還本及付
    息違約金，照應還款額自應還款之日起，逾期6個月以內者
    ，按借款利率10%，逾期6個月以上者按借款利率20%計算違
    約金，若借款人逾期3個月不付利息或攤還本息，則視為全
    部到期，而得追償全部借款本息及違約金等情。詎被告等人
    僅還款至86年3月22日止，依借據約定視為全部到期，迄今
    積欠原告之本金為36,095,965元及自86年3月23日起計算之
    利息暨自同年4月24日起計算之違約金未償，為此爰依消費
    借貸及連帶保證契約之法律關係，求命判決如主文所示。
三、被告則以：伊等並未向原告借款擔任借用人或連帶保證人，
    原告所提出之擔保放款借據上簽名並非伊等所為，又前開借
    據、具結書、印鑑證明之印文均非其所有之印章所蓋等語，
    並聲明：請求駁回原告之訴。
四、本院之判斷：
（一）原告主張之事實，已據其提出與所述相符之77年12月23日
      子○○、壬○○、庚○○、辛○○、乙○○、丙○○（後
      改名江紹瑀）、丁○○○、癸○○、己○○、甲○○等為
      借款人及互為連帶保證人之擔保放款借據、戶籍謄本、渠
      等之印鑑證明、身份證影本與具結書等為證。被告雖否認
      擔保放款借據、具結書及印鑑證明之真正，惟查：
    (1)被告乙○○曾因訴外人王麗梅、劉展飛涉犯偽造文書、詐
      欺之刑事另案中，於82年11月22日在法務部調查局台北市
      調查處調查時陳稱：伊曾提出人頭與訴外人劉展飛貸款，
      劉展飛為伊友人，77年間向伊表示要借用伊名義購屋貸款
      ，伊同意後，提供戶口名簿、身分證影本、印鑑證明、申
      請綜合所得稅證明書等資料與劉展飛。事後劉展飛給伊每
      件3萬元之車馬費，共計15萬元，配偶丁○○○、女兒丙○○、江夢梅均不知有車馬費乙事等語；於83年3月31日
      在台灣台北地方法院檢察署檢察官調查時亦陳稱：伊只有
      去貸款1次，伊妻及女兒之印鑑證明、戶籍謄本是劉展飛
      到伊家由伊拿與劉展飛的，實際貸款是劉展飛，伊只是個
      人頭而已，劉展飛為伊學弟，15萬元是用來繳稅的，伊與
      丁○○○均是在劉展飛家中簽名，劉展飛有告知是要以伊
      名義去貸款，其妻女均知悉此事等語；於該案審理時亦坦
      言：曾提供名義與劉展貸款等語。又被告丁○○○於83年
      3 月31日該案檢察官調查時陳稱：劉展飛確以其名義貸款
      ，伊有至劉展飛家中簽個名等語；再被告江紹瑀於同日該
      案檢察官調查時陳稱：伊有到銀行簽名，其他資料均由伊
      填寫等語（參見本院卷二第71、194、204至206頁）。而
      本件借款乃緣於訴外人王麗梅、劉展飛等人利用包括被告
      在內之多人名義向多家行庫以偽造文書、詐欺等方式之超
      額貸款，此亦有台灣台北地方法院84年度訴字第2368號刑
      事判決可稽（參見該判決附表），則被告曾應允充當借款
      劉展飛之人頭，貸得之款項亦同意交由他人領得之事實，
      已甚明確。
    (2)被告又辯稱：原告所提出被告之印鑑證明係屬偽造云云。
      惟查，被告業於前揭該另案中自承曾提出印鑑證明供劉展
      飛辦理貸款，已如前述。且按「依第四條第一項規定申請
      印鑑證明應由當事人或其委任人填具申請書並繳驗國民身
      分證，申請辦理。」、「印鑑登記機關受理印鑑登記、變
      更登記、註銷登記或印鑑證明後，應依下列規定辦理：一
      查驗申請人之國民身分證，二核對戶籍登記資料，三由受
      委任人申請者，發現有疑義時予以查證。」，印鑑登記辦
      法第7條、第9條分別定有明文。又按印鑑變更登記申請書
      及印鑑證明申請書等件，固係由私人製作提出申請，惟一
      經主管機關收受，批示後編入機關檔卷，即成為公文書，
      亦有最高法院78年度台上字第681號判決意旨可資參照。
      觀諸原告所提出被告之印鑑證明，為台北市松山區戶政事
      務所所發，並蓋有機關大印，依照上開說明，印鑑登記機
      關當係核對過當事人身分資料後始予核發，可信其為真正
      。
    (3)綜上，原告所提出之擔保放款借據、具結書及印鑑證明均
      屬真正，應可認定。
（二）被告復辯稱：伊並未實際取得借款，伊與具結書上所載聲
      明將款項撥入「江寶生」帳戶內之江寶生並不認識云云。
      然按債權債務之主體，應以締結契約之當事人為準，故凡
      以自己名義與人結約為債務之負擔者，即對於債權人當然
      負契約上當事人應有之責任，至其實際享用債權金額之為
      何人，原非所問，不得以所借之款係供給他人使用為詞，
      對於債權人主張免責（最高法院18年上字第1609號、19年
      上字第382號判例意旨參照）。是該借得款項後究為何人
      所用與本件之判斷無涉，被告為締約當事人，自當依借款
      及連帶保證契約負返還之責。準此，被告聲請傳喚證人江
      寶生到庭作證乙節，即無必要，應予駁回。
五、基上，本件原告所提出被告之擔保放款借據、具結書及印鑑
    證明俱屬真正，該借得款項究為何人所用本非所問，被告既
    曾應允充當借款人頭，自無從推卸借款人及連帶保證人依約
    返還借款本息之義務。是原告主張被告應負連帶償還借款之
    責任，洵屬有據，被告抗辯不負清償之責，應無可採。從而
    ，原告依消費借貸及連帶保證契約之法律關係，請求被告連
    帶給付積欠未還之借款36,095,965元，及自86年3月23日起
    至清償日止按週年利率9.5%計算之利息，暨自86年4月24日
    起至清償日止其逾期在6個月以內者，按上開利率10%、逾期
    在6個月以上者按上開利率20%計算之違約金，為有理由，應
    予准許。
六、訴訟費用之負擔：本件訴訟費用為329,680元，爰依民事訴
    訟法第85條第2項、第87條第1項，裁定如主文第2項。
中　　華　　民　　國　　96　　年　　3 　　月　　30　　日
                    民事庭  法  官  郭淑珍
正本與原本無異
如不服本判決，須於判決送達後20日內提出上訴狀 (應附繕本)
。
中　　華　　民　　國　　96　　年　　4 　　月　　2 　　日
                            書記官  藍友隆
